臺灣高雄地方法院刑事判決　　　　　　　 96年度易字第453號
公　訴　人　臺灣高雄地方法院檢察署檢察官
被　　　告　丁○○
上列被告因傷害案件，經檢察官提起公訴（95年度偵字第30609
號），本院判決如下：
    主  文
丁○○無罪。
    理  由
一、公訴意旨略以：被告丁○○基於傷害人之身體犯意，於民國
    95年8 月27日凌晨3 時許，在高雄市○○○ 路15號3 樓「有
    緣卡拉OK」廁所門前，徒手毆打告訴人戊○○，致其受有左
    、右前臂瘀青、左前胸、左腋下及左小腿擦傷等傷害，因認
    被告涉有刑法第277 條第1 項之傷害罪嫌等情。
二、按犯罪事實應依證據認定，無證據不得認定犯罪事實；不能
    證明被告犯罪者，應諭知無罪之判決，刑事訴訟法第154 條
    第2 項、第301 條第1 項分別定有明文。次按事實之認定，
    應憑證據，如未能發現相當證據，或證據不足以證明，自不
    能以推測或擬制之方法，為裁判基礎；且認定不利於被告之
    事實須依積極證據，苟積極證據不足為不利於被告事實之認
    定時，即應為有利於被告之認定；另認定犯罪事實所憑之證
    據，雖不以直接證據為限，間接證據亦包括在內，然而無論
    直接證據或間接證據，其為訴訟上之證明，須於通常一般之
    人均不致有所懷疑，而得確信其為真實之程度者，始得據為
    有罪之認定，倘其證明尚未達到此一程度，而有合理之懷疑
    存在而無從使事實審法院得有罪之確信時，即應由法院為諭
    知被告無罪之判決（最高法院40年臺上字第86號、30年臺上
    字第816 號、76年臺上字第4986號判例意旨參照）。
三、本件公訴意旨認被告涉有傷害罪嫌，係以告訴人戊○○於警
    詢及偵查中之指訴、證人蔡豐榮於警詢及偵查中之證述及高
    雄市聯合醫院出具之診斷證明書1 份，為其主要論據。訊據
    被告堅決否認有何傷害犯行，辯稱：當日告訴人戊○○在我
    所經營之卡拉OK店內消費，喝醉後與店內員工即綽號「小貓
    」之林鈴秀發生爭執，我聽見林鈴秀在廁所內哭泣的聲音，
    而進入察看，戊○○突然拉住我的頭髮不放，我都沒有還手
    ，最後是與戊○○同行的丙○○及另一名自稱宋姓的男性友
    人將她拉開等語。經查：
(一)證人即前開「有緣卡拉OK」之會計乙○○、服務生林鈴秀於
    審理中到庭，經隔離先後接受交互詰問。證人乙○○證稱：
    我在「有緣卡拉OK」內擔任會計，案發當天有一名女客人與
    二名男性友人一同前來，在包廂內喝酒，女客喝蠻多的。我
    見到林鈴秀哭著跑進女廁，之後聽見廁所內傳來女客叫罵的
    聲音，我拉開廁所門前布簾，看見女客拉住丁○○的頭髮，
    丁○○問對方為何拉她的頭髮，二名同行的男性友人則分別
    從女客的左、右腋下架著，各拉住女客的一隻手，怕女客再
    打人，女客向左向右用力扭轉身體不停掙扎著。我問丁○○
    有沒有事，對方說「沒事、沒事」，我就沒再看下去了等語
    （本院卷第53至55頁）。證人林鈴秀則證稱：我在「有緣卡
    拉OK」內擔任服務生，綽號是「小貓」。案發當天告訴人戊○○與二名男性友人一同前來，當時我還不知道他們的姓名
    ，戊○○自稱「鄞志玲」，二名男性友人則分別自稱「小宋
    」及「葉大哥」（按：即丙○○），那段期間「小宋」正在
    追求我。戊○○有話找我去包廂談，約我進包廂兩次，說他
    喜歡「小宋」，還指責我說她會離婚都是我害的。我被她罵
    哭了，就從包廂出來跑進女廁，丁○○進來問我為什麼在哭
    ，鄞小姐追到女廁，大吼大叫的，對著丁○○罵：「我在跟
    她說話，你來攪什麼局！」，還出手拉丁○○的頭髮，此時
    「小宋」及丙○○已聞聲趕來，丁○○站著讓戊○○拉頭髮
    ，還跟「小宋」及丙○○說：「我都沒有動手喔，叫她不要
    有這種動作」。「小宋」及丙○○二人就一人抓住戊○○的
    一隻手，要把她向後拉開，戊○○叫他們不要拉她，並用力
    甩手，但沒有甩開。最後戊○○自己鬆手放開丁○○的頭髮
    ，很生氣的離開，我在樓下聽到她向丙○○說：「你們看著
    我被人欺負」。戊○○與丁○○發生爭執這段時間，我從頭
    到尾都在場，我確定丁○○完全沒有動手碰戊○○。當天戊○○有喝酒，在我上班前就已經喝了半瓶威士忌，我到包廂
    後，又看到她與「小宋」及「葉大哥」三人共喝了2 瓶烈酒
    等語（本院卷第56至60頁），所述情節與證人乙○○證述所
    見情形大致相符。足認告訴人戊○○係因懷疑證人林鈴秀介
    入其與自稱「小宋」之不詳男子間之感情問題，偕同案外人
    丙○○及「小宋」至林鈴秀工作地點與之談判，並於飲用不
    少烈酒後，已見醉態，挾酒意而以言語對林鈴秀加以指責，
    林鈴秀不甘受辱而跑進女廁哭泣，被告丁○○聞聲進入察看
    時，告訴人亦自後進入女廁，因認被告干涉其處理感情問題
    ，竟出手拉扯被告之頭髮，適丙○○及「小宋」趕至現場，
    自覺理虧，遂分別自告訴人身後，各從左、右腋下架住告訴
    人，並分別拉住告訴人之左、右手，欲將其拉開，告訴人試
    圖掙脫未果，始鬆手放開被告之頭髮，悻然離去。
(二)案外人丙○○及自稱「小宋」之不詳男子既與告訴人同往上
    開卡拉OK飲酒，衡情自屬告訴人方面之友人，其二人於告訴
    人與被告發生爭執之時，既同在現場，倘被告果有毆打告訴
    人之舉，其二人縱非聯手反擊被告，亦應分別拉開被告及告
    訴人，以解告訴人之危，豈有合力分自告訴人左、右腋下架
    住告訴人，並分別拉住告訴人之左、右手，欲將其拉開之理
    ，足見其二人必係因告訴人無端拉扯被告之頭髮，而被告確
    未還手，並告以二人稱：「我都沒有動手喔，叫她不要有這
    種動作」等語，而自覺理虧，且恐事態擴大，始有合力拉開
    告訴人之舉，並核與證人林鈴秀證稱事後於樓下聽見向丙○○說：「你們看著我被人欺負」等語暗合。而案外人丙○○
    及「小宋」係分自告訴人左、右腋下架住告訴人，並分別拉
    住告訴人之左、右手，欲將其拉開，而告訴人酒意未消，除
    要求二人不要拉手外，並使力扭轉身體，甩手掙扎，惟仍無
    法掙脫，始鬆手放開被告之頭髮等情，已如前述。衡諸社會
    通常經驗，酒醉之人因酒精作用，知覺較為遲鈍，於掙扎時
    不覺痛楚而過度使力，致受有瘀傷、擦傷而不覺者，恆屬常
    有。本件告訴人既已酒醉，於案外人丙○○及「小宋」分自
    告訴人左、右腋下架住並拉住其手臂時，左右扭轉身體，使
    力甩手掙扎，仍遭二人壓制，而未能掙脫，則以二名男性之
    膂力，加以告訴人盡力掙扎仍遭壓制，足見壓制力量之大，
    顯足以造成其手臂、腋下等身體接觸部位之傷害。而觀諸卷
    附診斷證明書之記載，被告訴人之傷勢略以：左前臂3 ×2.
    5 公分淤青、左上臂1 ×0.4 公分淤青、左前胸1.5 ×0.6
    公分擦傷、左腋下3 ×0.2 公分擦傷等情（警卷第9 頁），
    恰與丙○○及「小宋」分自告訴人左、右腋下架住並拉住其
    手臂時以壓制其行動，而告訴人以左右扭轉身體，使力甩手
    掙扎所造成之握、捏及摩擦部位完全相符。參以證人即開具
    前揭診斷證明書之醫師林弘洲到庭證稱：凡有粗糙之物品自
    皮膚上刮過，即足以造成擦傷，至於瘀傷則需力度稍大之扭
    力；本件病患戊○○之傷勢並非必為毆打始能造成，如有人
    勸架拉扯時亦有可能造成，尤其在反覆動作之下有可能造成
    上述傷害等語（本院卷47至52頁）。而告訴人於遭案外人丙○○及「小宋」分自告訴人左、右腋下架住並拉住其手臂以
    壓制其行動時，正係以以反覆扭轉身體、甩手方式掙扎，依
    其力度及反覆動作之情狀以觀，足認其上開傷勢應係告訴人
    遭丙○○及「小宋」壓制時，自己不斷使力掙扎而造成，而
    非被告有何毆打動作所造成，應屬明確。
(三)告訴人雖於警詢中指訴被告有毆打之情，證人丙○○亦於偵
    查中證稱見到被告毆打告訴人等語，然證人丙○○於偵查中
    另證稱：過程中該卡拉OK的少爺（男服務生）在旁稱：『妳
    為何打我們老闆娘』等語（偵卷第7 頁），即與其所述係被
    告毆打告訴人云云顯然矛盾，尚難遽信；況本院於審理中依
    告訴人之住、居所，一次以被害人身分傳喚告訴人戊○○到
    場陳述意見、一次以告訴人身分傳喚其到庭移付調解、二次
    以證人身分傳喚其到庭作證，經合法送達均無正當理由不到
    庭；又二度傳喚證人丙○○到庭作證，亦無正當理由不到庭
    ，均有送達證書及報到單在卷可稽。而告訴人於案發當時既
    已飲酒過量，其於酒醉下之記憶是否可靠，已非無疑；況其
    於警詢中之指訴、證人丙○○於偵訊中之陳述，既與上開證
    人經隔離後進行交互詰問而為一致證述之情節，有所不合，
    又違反前述社會通常經驗，自難採信，均不足為被告不利之
    認定。
四、綜上所述，本件檢察官所提出之證據，尚不足證明被告確有
    傷害之犯行，其為訴訟上之證明，尚未達到通常一般之人均
    不致有所懷疑，而得確信其為真實之程度，應認仍有合理之
    懷疑存在，未能使本院得有罪之確信，自不得以該罪名相繩
    。此外，本院依現存之卷證，復查無被告有何犯行，自屬不
    能證明被告犯罪，揆諸前開說明，應諭知被告無罪之判決。
據上論斷，應依刑事訴訟法第301 條第1 項，判決如主文。
本案經檢察官甲○○到庭執行職務。
中　　華　　民　　國　　96　　年　　5 　　月　　2 　　日
                  刑事第六庭    審判長法　官  曾逸誠
                                      法  官  王  琁
                                      法  官  林柏壽
以上正本證明與原本無異。
如不服本判決，應於判決送達後10日內，向本院提出上訴狀。
中　　華　　民　　國　　96　　年　　5 　　月　　2 　　日
                                      書記官  林國龍
